臺灣屏東地方法院刑事判決　　　　　　　　　　　　　九十一年度訴字第二四二號
　　公　訴　人　臺灣屏東地方法院檢察署檢察官
　　被　　　告　甲○○
　　被　　　告　丁○○
　　指定辯護人　本院公設辯護人己○○
　　被　　　告　乙○○
右列被告等因強盜等案件，經檢察官提起公訴（九十一年度偵字第四二九、九二七號
），本院判決如左：
     主  文
甲○○意圖為自己不法之所有，結夥三人以上，搶奪他人之動產，累犯，處有期徒刑
壹年肆月。
丁○○意圖為自己不法之所有，結夥三人以上，搶奪他人之動產，處有期徒刑壹年貳
月。
乙○○行使偽造私文書，足以生損害於他人，處有期徒刑肆月，如易科罰金，以參佰
元折算壹日。卷附「萬順小客車租賃有限公司租車契約」書上連帶保證人欄內「林信
翔」簽名壹聯及指印壹枚均沒收。
     事  實
一、甲○○（曾因傷害及違反肅清煙毒條例等案件，經本院判刑並更定執行刑四年二
    月確定；復因違反麻醉藥品管理條例案件，經本院判處有期徒刑一年確定，上開
    罪刑併合接續執行，於民國八十八年六月一日縮短刑期假釋出監，迨九十年十二
    月二十六日縮短刑期假釋期滿，未經撤銷假釋）、丁○○、乙○○（業經本院另
    案判處罪刑在案）三人意圖為自己不法之所有，基於結夥搶奪之犯意聯絡，於民
    國九十一年一月七日下午五時五十分許，由乙○○駕駛其事前冒名擔保（詳下述
    ）與甲○○租來之車號ＪＪ─三○五二號小客車，搭載甲○○、丁○○前往屏東
    縣東港鎮○○路十七號丙○所經營之「阿婆油魚子店」前，由乙○○駕車在外接
    應，甲○○、丁○○二人則入內佯稱要購買油魚子，當丙○取出油魚子時，甲○○嫌太小，要求丙○換大一點之油魚子，當丙○取出一個較大之油魚子要秤重量
    時，甲○○手中又拿二個，丙○上前擬要將另外二個拿來秤重量時，甲○○卻乘
    其不備將原先手中所拿之二個及丙○手中所拿之一個計三個油魚子搶走奪門而出
    ，另丁○○亦乘對方不及防備搶得二個油魚子，得手後正轉身往外逃時，被丙○
    拉住，二人因而發生拉扯，在拉扯中，該二個油魚子掉落地上，為丙○取回，丁○○後來掙脫逃入車內，三人迅即駕車逃離，事後並將搶得之油魚子二個分食，
    另其中一個以五百元轉賣他人，嗣於翌日，為警據報循線查獲。
二、乙○○於九十一年一月七日下午一時三十分許，與甲○○前至屏東縣東港鎮○○
    街七八巷三十號陳釗賢所經營之「萬順小客車租賃有限公司」，由甲○○出名租
    用前揭車號ＪＪ─三○五二號小客車，乙○○則基於偽造文書之故意，冒用其友
    人「林信翔」名義，在租車契約連帶保證人欄內，偽造「林信翔」之簽名一聯及
    指印一枚，並對陳釗賢表示同意對甲○○承租該車輛負擔保責任，足生損害於陳
    釗賢及林信翔，嗣於翌日，因上開搶奪案件，為警循線查獲。
     理  由
一、關於被告甲○○、丁○○搶奪部分：
（一）訊據被告甲○○固坦承不法得有本件油魚子之行為，惟同被告丁○○俱矢口否
      認結夥搶奪或施加強暴之事實，被告甲○○辯稱：伊是趁老闆娘不注意時，將
      油魚子偷偷塞藏在衣服內，因被老闆娘發現，她高喊搶奪，實際上是用偷的，
      丁○○不知伊要下手偷竊云云；被告丁○○併其辯護意旨則辯稱：伊不知甲○○要下手偷竊或行搶，案發當時伊被老闆娘拉住，因伊遭通緝，所以要跑，其
      時伊手上並未拿油魚子，伊不知道油魚子是否掉落在屋外，可能是拉扯間不小
      心碰觸到，才從桌上掉落，老闆娘是因強拉住伊不放自己摔倒的，伊未對她施
      加暴力云云。
（二）經查：
    (1)就本件案發之經過，訊據被害人丙○迭次指述：「（其中一人較高大嫌犯﹙按
      指被告甲○○﹚拿了三只油魚子，較矮的嫌犯﹙按指被告丁○○﹚拿二只，兩
      人轉身就往外跑」、「有二人先入內，較高的那人說要買，他說要買大一點的
      ，我拿一個大的..... 此時他手裡又拿一些，我即上前要將他手裡的來秤，但
      他卻將他手裡的和我要秤的一起搶走並跑了，共搶走三只油魚子。另一個矮的
      尚在我店裡，手拿了二只，他也要衝出去，我見狀即向前如他拉扯..... 」、
      「我和矮的那個拉扯間，油魚子被我拉扯下，才未被搶走」、「（被告甲○○
      是用偷的？還是在妳眼前，肆無忌憚用搶的？他有沒有怕妳看到他在拿油魚子
      ？）他進到店裡說要買的，他拿了一只，我稱了之後.....，他手上也拿了二
      只，我要向他拿過來一起稱，結果他就連我手上稱的那一只，總共三只，拿了
      就跑，不是說像小偷一樣，怕人家發現」、「（被告甲○○說他是用偷的，可
      是正好被你發現？）眼睜睜的他就從我的眼前將油魚子搶走」、「（妳拉住矮
      矮那個人的過程如何？）那個人當時他手上也拿著油魚子，是我拉著他到屋外
      的路地，他就掉落在地上，我放油魚子的地方與屋外，相距約一、兩步的距離
      ﹙被害人雙手敞開示意﹚，我與他拉扯的時候，就掉落在地上，我當時拉他的
      人，他的手拿油魚子，他人到屋外，才掉落地上」等語綦詳。被害人丙○上開
      關於被告丁○○部分之供述，核與在場之目擊證人戊○○證稱：「我抬頭就看
      到一名男子正和老闆娘在拉扯，..... 在拉扯當中那二只油魚子才會掉落在門
      外」、「我是見到丙○與矮的那個人在拉扯油魚子」、「我看到的時候，油魚
      子已經從那個矮矮的人的手上脫落在門外的地方，已經出了門檻，油魚子全部
      都是擺在屋內的地方」等語相符，堪信屬實。
    (2)其次，雖共犯乙○○另案供稱：「（甲○○與丁○○強盜油魚子是何人提議？
      ）是甲○○提議的，我們三人開車到東港時，甲○○在車上要找一家油魚子店
      竊取油魚子」等語；被告丁○○於本院審理時一度供稱：「我們當時是要用偷
      ，只是還沒開始行動，本來進去只是要先看，我們事先是有想要偷沒錯」等語
      ，兩者若合符節。然本件案發地點「阿婆油魚子店」空間淺窄，據被害人丙○
      供陳在卷，案發當時復有被害人丙○之員工戊○○在場，被告甲○○、丁○○
      欲趁店家疏於注意，在其毫未察覺之情況下竊取油魚子，殆無可能。被告甲○○、丁○○及共犯乙○○三人同為不法取得本件油魚子之目的，推由被告甲○○、丁○○二人見機下手實施，參酌共犯乙○○於案發當時分配擔任駕車接應
      之工作，顯見渠等已為脫免追捕預作準備，則該不法取得財物之手段，不論出
      於暗地竊取抑或公然搶奪，應認均不出渠等謀議之範圍。此外，被告丁○○連
      同共犯乙○○均知被告甲○○得手之三只油魚子俱係贓物，仍共同分食其中之
      二只，益見被告甲○○、丁○○前揭辯詞，要屬卸責之詞，無可採信。
    (3)按刑法第三百二十九條之準強盜罪，以竊盜或搶奪，因防護贓物，脫免逮捕或
      湮滅罪證，而當場施以強暴脅迫為構成要件。所謂強暴，謂直接或間接對於人
      之身體施以暴力，壓制被害人之抗拒，或使被害人處於不能抗拒之狀態，倘僅
      有強力排除被害人拉扯猛拖之被動行為，則尚難認為有積極暴行而達於強暴脅
      迫之程度（最高法院四十三年度台上字第六七○號、八十二年度台上字第三八
      四二號判決參照）。查本件被告丁○○親自搶奪被害人丙○之油魚子，甫得手
      即因共同被告甲○○分配之搶奪行為遭發覺，雖經被害人丙○拉扯然仍告掙脫
      ，就其過程，訊據被害人丙○先後一致指稱：「..... 我見狀馬上拉住較矮的
      嫌犯背部衣服及腰部，想把油魚子拿回來，但我力量不及嫌犯，被拖著走
      ..... 我也被拖倒在地受傷」、「（丁○○在跑的時候，有無拉妳或打妳？或
      是單純妳拉住他，他硬要跑，才被拖著走，妳因此才跌倒？）是因為我拉住他
      ，他要跑，所以我才跌倒，他都沒有出手，完全是因為他的力氣大，我拉不住
      他，我才跌倒。」等語，核與被害人丙○所提驗傷診斷書，上載其所受者為「
      兩側膝部擦傷及挫傷」之傷勢相符，顯見被告丁○○案發當時，對於被害人丙○之拉扯，僅有單純亟欲掙離之逃脫舉動而已，是尚難認被告丁○○有積極施
      加暴力排除被害人丙○逮捕之行為，被告丁○○以未積極施加暴力置辯，洵非
      無據，堪信屬實，公訴意旨認被告此舉乃為脫免逮捕，當場對被害人施以強暴
      ，容有誤會。
二、關於被告乙○○偽造文書部分：
    訊據被告乙○○坦承前揭冒用「林信翔」名義在租車契約上簽名並捺壓指印擔任
    連帶保證人之事實不諱，核與證人甲○○及「萬順小客車租賃行」負責人陳釗賢
    之供述相符，並有該契約影本一紙附卷足憑，洵堪認定。
三、(1)核被告甲○○、丁○○所為，均係犯刑法第三百二十六條第一項之結夥三人以
    上搶奪罪。公訴意旨就被告丁○○本件所為，認係犯同法第三百三十條第一項之
    加重準強盜罪，尚有未合，因不礙其不法得財事實之同一性，本院仍應予審判，
    並變更其起訴法條。被告甲○○、丁○○該結夥搶奪犯行，與乙○○有犯意聯絡
    及行為分擔，為共同正犯。又被告甲○○曾因傷害及違反肅清煙毒條例等案件，
    經本院判刑並更定執行刑四年二月確定；復因違反麻醉藥品管理條例案件，經本
    院判處有期徒刑一年確定，上開罪刑併合接續執行，於八十八年六月一日縮短刑
    期假釋出監，迨九十年十二月二十六日縮短刑期假釋期滿，未經撤銷假釋，其未
    執行之刑，以已執行論，有臺灣屏東地方法院檢察署刑案資料查註紀錄表及本院
    全國前案紀錄表可佐，被告甲○○上開刑期執行完畢後五年內，再犯本件有期徒
    刑以上之罪，為累犯，應依刑法第四十七條加重其刑。(2)核被告乙○○所為，係
    犯刑法第二百十六條、第二百十條之行使偽造私文書罪。被告乙○○於本件租車
    契約連帶保證人欄偽造「林信翔」之簽名一聯及指印一枚，為偽造私文書之部分
    行為；又其偽造私文書後，交還陳釗賢表示同意負擔保責任而主張其內容，即復
    行使之，其偽造之階段暨低度行為為行使之高度行為吸收，均不另論罪。爰審酌
    被告甲○○、丁○○、乙○○之素行，犯罪之動機、手段、目的、所生危害及犯
    後態度等一切情狀，各量處如主文所示之刑，被告乙○○部分，並諭知易科罰金
    之折算標準。
四、卷附「萬順小客車租賃有限公司租車契約」書上連帶保證人欄內「林信翔」簽名
    一聯及指印一枚，為被告乙○○所偽造之私文書之一部，惟仍不失為偽造之署押
    ，均應依刑法第二百十九條沒收。
據上論斷，應依刑事訴訟法第二百九十九條第一項前段、第三百條，刑法第二十八條
第三百二十六條第一項、第二百十六條、第二百十條、第四十七條、第四十一條第一
項、第二百十九條，判決如主文。
中      華      民      國      九十一      年     六     月     三     日
                                台灣屏東地方法院刑事第三庭
                                        法  官  蔡  憲  德
右正本證明與原本無異。
如不服本判決應於收受本判決後送達後十日內向本院提出上訴書狀，其未敘述上訴理
由者，並得於提起上訴後十日內向本院補提理由書狀（均須按他造當事人之人數附繕
本 ）「切勿逕送上級法院」
                                        書記官  林  鴻  仁
中      華      民      國      九十一      年    六      月    三      日
附錄本案論罪科刑法條
刑法
第  210 條  偽造、變造私文書，足以生損害於公眾或他人者，處五年以下有期徒刑
            。
第  216 條  行使第二百十條至第二百十五條之文書者，依偽造、變造文書或登載不
            實事項或使登載不實事項之規定處斷。
第  326 條  犯前條第一項之罪，而有第三百二十一條第一項各款情形之一者，處一
            年以上七年以下有期徒刑。
            前項之未遂犯罰之。
